臺灣高等法院刑事判決　　　　　　　　96年度交上易字第50號
上　訴　人　臺灣地方法院檢察署檢察官
上　訴　人
即　被　告　甲○○
上列上訴人因被告過失致死案件，不服臺灣臺北地方法院95年度
交易字第767號，中華民國96年1月16日第一審判決（起訴案號：
臺灣臺北地方法院檢察署95年度偵字第13045、18268號），提起
上訴，本院判決如下：
    主  文
上訴駁回。
    事  實
一、甲○○於民國95年5月31日10時許，騎車號CV8-207號重型機
    車沿臺北市中山區○○○路由西往東方向行駛，於行經民權
    東路與建國北路3段之交岔路口、行車速限為時速50公里之
    路段時，本應注意行車速度，應依速限標誌或標線之規定，
    無標誌或標線者，行車時速不得超過50公里；又汽車行近行
    人穿越道前，應減速慢行，遇有行人穿越時，無論有無交通
    警察指揮或號誌指示，均應暫停讓行人先行通過，且依當時
    天候晴、日間自然光線、路面乾燥、無缺陷、無障礙物、視
    距良好等情況，客觀上並無不能注意之情事，竟疏未注意，
    於騎機車行經上開路口，並欲通過該路口東側行人穿越道時
    ，仍貿然以超過時速50公里之車速前進，而未減速慢行並暫
    停讓行人先行通過，適有行人江林玉蟾自該路口東側行人穿
    越道由南往北正走在行人穿越道上，甲○○見狀閃避不及，
    致其機車前車頭撞及江林玉蟾，江林玉蟾因而倒地，受有全
    身多處鈍性傷等傷害，導致出血性休克，經送醫急救，仍於
    同年6月1日11時許不治死亡。甲○○於肇事後，在有偵查犯
    罪職權之公務員未發覺為犯嫌前，向至其就醫之醫院處理之
    臺北市政府警察局交通大隊中山分隊員警承認其為肇事者，
    並靜候裁判。
二、案經臺北市政府警察局中山分局報請臺灣臺北地方法院檢察
    署檢察官相驗後自動檢舉偵查起訴。
    理  由
一、下列引用之證據資料，被告於原審同意作為證據（見原審卷
    第13頁），且於本院對之證據能力表示「沒有意見」（見本
    院卷第25頁反面），而未於言詞辯論終結前聲明異議，視為
    已有將該等傳聞證據採為證據之同意，本院審酌下列證據資
    料作成之情況，查無違法取證之情形，認應係出於其自由意
    志，具有可信性，並無不適宜作為證據之情形，依刑事訴訟
    法第159條之5規定，認具有證據能力，核先敘明。
二、訊據上訴人即被告甲○○矢口否認有檢察官指訴之犯行，辯
    稱：車禍當時我腦部受有腦震盪，無法想起當時情形，況車
    禍現場無任何人證或監視器，車頭亦無明顯撞擊痕跡云云。
    經查：
  (一)上揭犯罪事實，業據上訴人即被告甲○○於原審準備及審理
    程序、本院準備程序坦承不諱（見原審卷第12頁、第17頁、
    本院卷第25面）；復有道路交通事故現場圖、道路交通事故
    調查報告表(一)、(二)、道路交通事故補充資料表、江林玉蟾之
    馬偕紀念醫院急診病歷、診斷證明書、道路交通事故照片及
    相驗照片附卷可稽（見相驗卷第18至19頁、第22至23頁、第
    26至37頁、第45至60頁）。而被害人江林玉蟾因此車禍事故
    受有全身多處鈍性傷等傷害，導致出血性休克死亡之事實，
    亦經臺灣臺北地方法院檢察署檢察官督同檢驗員相驗屬實，
    並有勘驗筆錄、驗斷書及相驗屍體證明書在卷可憑（見相驗
    卷第64至69頁、第40至41頁）。
  (二)按行車速度，應依速限標誌或標線之規定，無標誌或標線者
    ，行車時速不得超過50公里；又汽車行近行人穿越道前，應
    減速慢行，遇有行人穿越時，無論有無交通警察指揮或號誌
    指示，均應暫停讓行人先行通過。被告行為時之道路交通安
    全規則第93條第1項第1款前段及第103條分別定有明文。被
    告騎機車行駛於道路，自應恪遵上開規定，且依當時天候晴
    、日間自然光線、路面乾燥、無缺陷、無障礙物、視距良好
    等情況，客觀上並無不能注意之情形，被告竟疏未注意，於
    騎機車行經上開路口，並欲通過該路口東側行人穿越道時，
    仍貿然以超過時速50公里之車速前進，而未減速慢行並暫停
    讓行人先行通過，致撞及正自該路口東側行人穿越道由南往
    北行走在行人穿越道上之江林玉蟾，使江林玉蟾受有全身多
    處鈍性傷等傷害，導致出血性休克，經送醫急救，仍不治死
    亡，被告對此自應負過失之責。本件車禍事故，經臺北市車
    輛行車事故鑑定委員會鑑定認為：「甲○○騎乘CV8-207號
    普通重機車（肇事原因）(一)行人穿越道有行人穿越時，未暫
    停讓行人先行通過。(二)涉嫌超速行駛」，此有該鑑定委員會
    95年8月4日北鑑審字第09530255800號函及所附鑑定意見書
    附卷可徵（見相驗卷第70至74頁）。則被告上開過失行為與
    江林玉蟾死亡之間，有相當因果關係，亦堪認定。至被告嗣
    於本院辯稱因腦震盪之故，不復記憶當時情況云云，惟被告
    之交通事故談話紀錄表，明確依被告所陳而記載肇事前及肇
    事當時之情形，被告係肇事後摔出去才對後來如何至醫院之
    事無印象，且被告自承肇事當時時速逾50公里、被害人在斑
    馬線上等情（見相驗卷第20頁、第34-2頁正、反面），則被
    告事後縱或有無法記憶當時狀況一事，亦無礙於本案事實之
    認定。
  (三)檢察官雖認被告尚涉有違反道路交通號誌指示之搶黃燈過失
    犯行云云（見原審卷第11頁反面）。惟依上開鑑定報告所示
    ：「據警方所提供該路口號誌運作情形表所示，該路口係為
    三時相號誌運作，即第一時相為西向東方向（李君行向）直
    行箭頭綠燈，路口東側行人專用號誌紅燈；第二時相及第三
    時相均為西向東方向（李君行向）紅燈，路口東側行人專用
    號誌綠燈；亦即李君機車應於第一時相綠燈亮時方能直行進
    入路口，而行人江林玉蟾應於第二及第三時相路口東側行人
    專用號誌綠燈亮時方能穿越路口」，是本件發生事故之交岔
    路口號誌乃係三時相運作。而被告於車禍當日在醫院對警員
    供稱：我車沿民權東路西往東行駛第3車道，直行至肇事路
    口前，當時路口號誌西往東為綠燈快變換黃燈等語，有交通
    事故談話紀錄表可稽（見相驗卷第20頁）；同日稍後在警詢
    時亦陳稱：我沿民權東路西向東行駛至肇事點時，當時民權
    方向為綠燈，欲過路口時，突然南往北方向一行人欲穿越馬
    路等語（見偵13045卷第8頁）；於偵查中亦供稱：我行駛方
    向的燈號是綠燈等語（見偵13045卷第25頁），是由上開被
    告之供述尚難認被告有何搶黃燈之行為。況按圓形黃燈用以
    警告車輛駕駛人及行人，表示紅色燈號即將顯示，屆時將失
    去通行路權，道路交通標誌標線號誌設置規則第206條第4款
    定有明文。是縱然被告在其行向號誌即將轉變為黃燈之際通
    過路口，被告通過該路口尚非無通行權，自難認被告此部分
    有何違反道路交通安全規則之舉，附此敘明。
  (四)綜上所述，被告犯行事證明確，應依法論罪科刑。
三、(1)被告行為後，刑法第276條法條固未修正，其法定刑罰金
      刑部分，依刑法施行法第1條之1規定，雖改以新台幣為罰
      金之單位並提高30倍，惟因修正前之罰金單位為銀元，與
      新台幣之折算比例為3比1，又因前刑法分則有關條文罰金
      之倍數亦經修正前罰金罰鍰提高標準條例提高為10倍，就
      罰金之最高額而言，實與修正前罰金之最高額相同，惟罰
      金之最低額部分，因刑法第33條第5款亦於95年7月1日修
      正施行，罰金最低額亦提高為新台幣1000元以上，並以百
      元為單位，因而以修正前之規定較有利於被告。
    (2)95年7月1日修正施行前刑法第62條規定：「對於未發覺之
      罪自首者而受裁判者，減輕其刑。但有特別規定者，依其
      規定。」修正後刑法第62條規定：「對於未發覺之罪自首
      而受裁判者，得減輕其刑。但有特別規定者，依其規定。
      」比較結果，因修正後之規定並非「必」減輕其刑，是以
      修正前自首之規定較有利於被告。
    (3)95年7月1日修正施行前刑法第68條規定：「拘役或罰金加
      減者，僅加減其最高度。」惟此次刑法修正，既將罰金最
      低金額修正為新台幣1千元，當不致因加減其最低度，而
      產生不滿1元之零數，允宜與有期徒刑相同，許其最高度
      及最低度同加減之，故併入修正後刑法第67條，而規定為
      ：「有期徒刑或罰金加減者，其最高度及最低度同加減之
      。」本案被告既因自首而減輕其刑，因修正前刑法第68條
      規定罰金最低度不予減輕，較諸修正後刑法第67條規定罰
      金最低度亦予減輕之規定，修正後之規定較有利於被告。
    (4)綜合上述各條文修正前、後之比較，修正後之刑法第67條
      雖較有利於被告。但因刑法修正前，關於罰金刑之最低罰
      金數額僅為銀元1元，即令提高倍數後，亦遠較刑法修正
      後之最低罰金數額（新台幣1千元）為低，故縱令修正前
      最低罰金數額依修正前刑法第68條未減輕，亦較修正後最
      低罰金數額適用修正後刑法第67條減輕後之金額為低。故
      整體觀察，仍以行為時法較有利被告。
四、核被告所為，係犯刑法第276條第1項因過失致人於死罪。被
    告於本件事故發生後，在有偵查犯罪職權之公務員未發覺為
    犯嫌前，向至其就醫之醫院處理之臺北市政府警察局交通大
    隊中山分隊員警承認其為肇事者等情，有自首情形紀錄表在
    卷可憑（見相驗卷第25頁），是被告對於上開犯罪，在有偵
    查犯罪職權之公務員發覺其為肇事之人前，即向前來處理之
    員警自首並接受裁判，核與自首之規定相符，應依修正前刑
    法第62條前段之規定減輕其刑。
五、原審本同上之見解，適用刑法第2條第1項前段、第276條第1
    項、修正前刑法第62條前段，刑法施行法第1條之1（本院95
    年法律座談會刑事類提案第19號參照，原判決誤繕為罰金罰
    鍰提高標準條例第1條前段應予更正）；並爰審酌被告前無
    犯罪前案紀錄，素行良好；惟其騎機車行駛於路上，對於道
    路上之一切狀況，均應謹慎注意，提高警覺，竟仍疏未注意
    相關安全規定，致生本件事故，對江林玉蟾本身及其家屬均
    造成無可彌補之傷害；惟其犯後尚能坦承犯行，態度良好，
    以及目前就讀夜校，事後雖未與江林玉蟾之家屬達成民事和
    解，但其主因係出在雙方就和解金額無法達成共識，被告尚
    非毫無誠意等一切情狀，量處有期徒刑10月。核其認事用法
    ，俱無不合，量刑亦甚妥適，被告以量刑過重提起上訴，檢
    察官以量刑過輕依告訴人請求而提起上訴，均無理由，應予
    駁回。
據上論斷，應依刑事訴訟法第368條，判決如主文。
本案經檢察官黃柏齡到庭執行職務。
中　　華　　民　　國　　96　　年　　5 　　月　　31　　日
　　　　　　　　　刑事第十九庭審判長法　官  尤豐彥
　　　　　　　　　　　　　　　      法　官  黃金富
　　　　　　　 　 　　　　　　　  　法　官  魏新國
以上正本證明與原本無異。
不得上訴。
                                    書記官  陳玉珍
中　　華　　民　　國　　96　　年　　5 　　月　　31　　日
附錄：本案論罪科刑法條全文
中華民國刑法第276條：
因過失致人於死者，處2年以下有期徒刑、拘役或2千元以下罰金
。
從事業務之人，因業務上之過失犯前項之罪者，處5年以下有期
徒刑或拘役，得併科3千元以下罰金。
